【裁判字號】    97,上訴,5363
【裁判日期】    980115
【裁判案由】    毒品危害防制條例等
【裁判全文】
臺灣高等法院刑事判決                97年度上訴字第5363號
上  訴  人  丁○○
即  被  告
                    現羈押於臺灣臺北看守所
指定辯護人  本院公設辯護人王永炫
上列上訴人因毒品危害防制條例等案件，不服臺灣桃園地方法院
97年度重訴字第47號，中華民國97年10月29日第一審判決（起訴
案號：臺灣桃園地方法院檢察署97年度偵字第14447號），提起
上訴，本院判決如下：
    主  文
上訴駁回。
    事  實
一、丁○○明知海洛因及甲基安非他命分屬毒品危害防制條例第
    2條第2項第1款、第2款之第一級、第二級毒品，不得非法運
    輸，係行政院依懲治走私條例第2條第4項所公告「管制物品
    項目及其數額」甲項第4款之管制進出口物品，不得私運進
    口我國國境。緣丁○○之室友乙○○與甲○○（已成年，均
    未據起訴，起訴書記載為阿正、阿土）共謀運輸第一級毒品
    海洛因、第二級毒品甲基安非他命入境圖利，而乙○○認為
    丁○○經濟拮据無毒品前科，較不易為警注意，遂選定由丁○○擔任交通角色，進而居中牽線，於民國（下同）97年5
    月中旬某日，在乙○○臺中市○○路健行國小附近租屋住處
    ，邀丁○○擔任前述交通角色，為乙○○等二人自泰國走私
    運輸第一、二級毒品海洛因及甲基安非他命進入臺灣地區，
    並許以先給付報酬新臺幣（下同）二萬五千元，事成後再給
    付三萬元。丁○○為圖報酬而應允，遂與乙○○、甲○○共
    同基於運輸及私運管制進口物品第一、二級毒品海洛因及甲
    基安非他命進口之犯意聯絡，先收受乙○○所給付之一萬元
    ，並由乙○○代辦出國手續等事宜，於97年6月22日凌晨3時
    許，乙○○載丁○○至臺中火車站附近之統聯車站，於搭乘
    客運北上前，甲○○當場交付門號為0000000000號行動電話
    一具（其中已設定返國後聯絡甲○○之門號0000000000號）
    、抄寫抵泰後住宿地點及聯絡拿取毒品電話之紙條及報酬一
    萬五千元予丁○○，並指示丁○○返臺前，依紙條記載電話
    號碼聯絡取回毒品。丁○○收受行動電話等物品後，即搭乘
    客運前往桃園國際機場，隨團搭乘當日上午9時40分中華航
    空CI693班機前往泰國曼谷，在泰國遊玩。97年6月26日晚間
    10時許，丁○○依甲○○先前所交付紙條記載電話，在泰國
    曼谷雙子星飯店附近，與甲○○聯繫後搭計程車前往指定酒
    店房間後，甲○○將其內側各以雙面膠、螺絲、軟質塑膠隔
    板及黑色襯布所固定夾藏有第一級毒品海洛因及第二級毒品
    甲基安非他命之紅色行李箱交付丁○○，由丁○○帶回住宿
    飯店後放入自己隨身物品，於97年6月26日下午1時30分許搭
    中華航空CI694班機將該行李箱帶回臺灣，由桃園國際機場
    入境，以此方式將管制物品第一級毒品海洛因及第二級毒品
    甲基安非他命運輸走私進入國內。同日晚間6時10分許，丁○○託運之行李箱（託運行李牌號碼CI023333號）在桃園國
    際機場第一航廈入境檢查海關室，經財政部臺北關稅局（下
    稱臺北關稅局）稽查組關員，以Ｘ光檢查儀注檢發現該行李
    箱影像可疑而追查，同晚6時57分許，丁○○由第7號綠線臺
    通關，經內政部警政署航空警察局（下稱航警局）安檢人員
    以Ｘ光檢查儀注檢後，請求丁○○移至第9號紅線臺檢查，
    而由航警局安檢人員會同臺北關稅局關員，於同晚7時25分
    許，在行李箱內側夾層內，查獲海洛因二十一包（合計淨重
    2796.31公克，空包裝總重79.49公克，純度78.38，純質淨
    重2191.75公克）及甲基安非他命二十五粒（合計淨重2.287
    9公克，取樣0.0902公克鑑定用罄，餘2.1977公克），並扣
    得甲○○所有交予丁○○運輸以供包裝上開海洛因及甲基安
    非他命之包裝袋二十二個、行李箱一只及行動電話一具。
二、案經內政部警政署航空警察局移請臺灣桃園地方法院檢察署
    檢察官偵查起訴。
    理  由
一、程序部分：本件被告選任之法律扶助蔡富強律師，經合法通
    知無故未到庭執行職務，經徵得被告同意，改由原指定之本
    院公設辯護人到庭執行職務。
二、證據能力部分：按被告以外之人於審判外之言詞或書面陳述
    ，除法律有規定者外，不得作為證據；又被告以外之人於審
    判外之陳述，雖不符合同法第159條之1至第159條之4之規定
    ，但經當事人於審判程序同意作為證據，法院審酌該言詞陳
    述或書面陳述作成時之情況，認為適當者，亦得為證據。當
    事人、代理人或辯護人於法院調查證據時，知有第159條第1
    項不得為證據之情形，而未於言詞辯論終結前聲明異議者，
    視為有前項之同意，刑事訴訟法第159條第1項及第159條之5
    分別定有明文。查本判決下列所引用之各該被告以外之人於
    審判外之陳述（包含書面陳述之法務部調查局、憲兵司令部
    刑事鑑識中心鑑定書），皆屬傳聞證據，惟被告雖知上開證
    據資料為傳聞證據，但於準備程序及審判期日中均表示無意
    見而不予爭執，且迄至言詞辯論終結前亦未再聲明異議，審
    酌上開證據資料製作時之情況，尚無違法不當及證明力明顯
    過低之瑕疵，亦認為以之作為證據應屬適當，故揆諸前開規
    定，爰逕依刑事訴訟法第159條之5規定，認前揭證據資料均
    例外有證據能力。
三、上訴人即被告丁○○坦承於上開時地入境通關時，為警在其
    託運之行李箱內，查獲夾藏之海洛因二十一包、甲基安非他
    命一包共二十五粒等事實，惟否認運輸及私運第一、二級毒
    品之犯行，辯稱略以：「以為乙○○要我帶回之物品僅係古
    物，不知行李箱裡夾藏毒品。甲○○在泰國交付行李箱時，
    我心裡隱約覺得有東西在裡面，但回去打開發現裡面都是空
    的，看起來行李箱很完整而無破損」云云。經查：
(一)、被告於上開時日，因乙○○許以給付報酬而應允為之前往泰
    國帶回物品，並在臺中火車站附近之統聯車站，收受甲○○
    所交付行動電話一具、其上抄寫在泰國聯絡取物電話之紙條
    及一萬五千元後，即隨團搭機前往泰國曼谷，並於返臺前一
    日晚間10時許，經撥打紙條上抄寫電話聯繫，取回一只紅色
    行李箱後即放入隨身攜帶物品，翌日並託運該只行李箱返回
    臺灣；嗣因該行李箱在桃園國際機場第一航廈入境檢查海關
    室，經臺北關稅局關員以Ｘ光檢查儀注檢發現該行李箱影像
    可疑，再經航警局安檢人員以Ｘ光檢查儀注檢後，仍覺可疑
    而追查，由航警局安檢人員會同臺北關稅局關員在上開行李
    箱內層之夾層查獲白色粉末二十一包及紅色藥丸二十五粒等
    情，為被告於原審坦承，且查獲之過程復經證人即查獲員警
    湯慶榮到庭具結證述明確，並有被告之護照影本、旅客入出
    境記錄查詢表、臺北關稅稽查組Ｘ光檢查儀注檢行李報告表
    、刑案現場照片十六張、託運行李條、臺北關稅局扣押貨物
    運輸工具收據及搜索筆錄、查獲過程光碟、通聯紀錄、翻拍
    照片等在卷可稽（偵卷第10至15頁、20至21頁、23頁、25至
    31頁）及行李箱一只扣案可為佐證補強，堪信真正。
(二)、扣案白色粉末二十一包及紅色藥丸二十五粒，其中關於扣案
    白色粉末二十一包部分，經送請法務部調查局鑑定以化學呈
    色法及氣相層析質譜儀分析法鑑定結果：「送驗塊狀檢品二
    十一包均含第一級第6項毒品海洛因成分，合計淨重2796.31
    公克（空包裝總重79.49公克），純度78.38﹪，純質淨重21
    91.75公克」，有該局97年7月16日調科壹字第09723030800
    號鑑定書在卷（偵卷第46頁）；至關於紅色藥丸二十五粒部
    分，經送請憲兵司令部刑事鑑識中心以電子天秤法及氣相層
    析質譜分析法鑑定結果：「藥丸中檢出甲基安非他命成分」
    、「送驗藥丸二十五顆淨重2.2879克，取樣0.0902克（已鑑
    析用罄），餘2.1977克（淨重）及分裝袋」，有該中心97年
    9月19日憲直刑鑑字第0970001376號鑑定書附卷可稽，足認
    被告自泰國託運之行李箱，其內確各夾藏第一級毒品海洛因
    及第二級毒品甲基安非他命。
(三)、被告於原審辯稱略以：「以為乙○○要我帶回之物品僅係古
    物，不知行李箱裡夾藏毒品。甲○○在泰國交付行李箱時，
    心裡隱約覺得有東西在裡面，但回去打開發現裡面都是空的
    ，看起來行李箱很完整而無破損」云云，上訴後則改稱：「
    他（陳建發）叫我去拿禮品，我才去的」等語，其所陳有「
    古物」、「禮品」等詞，則所陳是否實在，已非無疑，且查
    ，泰、緬及金三角等地為毒販輸出海洛因毒品之處，為眾所
    皆知之事，而將毒品夾藏於行李箱內層以矇混通關，復為國
    際販毒集團常用之方式。被告於原審陳稱：「我有覺得奇怪
    ，但是我以為是鑽石或是某些違禁的無法合法帶入臺灣的古
    物」等語，則其既能推想到古物或所稱之禮品，且既受託從
    泰國帶回物品，卻僅為其所稱之空行李箱，實無理由未思及
    係毒品海洛因或甲基安非他命之理。參以桃園國際機場要求
    各航空公司於旅客來臺時填寫入境相關資料，須告知不可攜
    帶違禁物品或替陌生人攜帶可疑物品等事項，且於機場內各
    處標語、電視、廣播及各航空公司班機上服務人員復均有以
    各種語言、圖示宣導旅客不可攜帶毒品、違禁物品入臺或替
    陌生人攜帶可疑物品入臺，更係一般社會生活常識。而被告
    與乙○○、甲○○謀議自泰國攜帶物品返臺，即可輕易獲得
    五萬五千元報酬之厚利，以被告年屆五十餘歲之社會歷練、
    經驗及判斷力，其對乙○○、甲○○安排其前往泰國係從事
    運輸走私價值不菲之海洛因及甲基安非他命毒品等節，實難
    諉為不知。再運毒集團之所以須利用交通角色以遂行運輸走
    私毒品犯罪，其目的即在有意隱瞞幕後真正籌畫運毒之主謀
    者，免受重刑追訴處罰。而為確保所運輸之毒品不致遭不知
    情運輸者疏忽不慎遺失、或於運輸途中意外發現係毒品而逕
    向警方舉發，以致運毒集團耗費鉅資所購毒品均化為烏有，
    損失慘重，運毒集團亦無不告以實情之理由，否則又要如何
    確保運毒之成果。況被告於為警查獲後，經檢警詢及該只扣
    案紅色行李箱及其內毒品來源時，雖明知係受乙○○邀約至
    泰國，並由甲○○在泰國交付扣案行李箱，卻對此未置一詞
    ，反曲意隱瞞。如被告主觀上確實自始至終均認知乙○○及
    甲○○要其自泰國攜回古物，為何不於查獲初始即清楚交代
    乙○○及甲○○究係如何委託、以如何報酬代價委託、又其
    係以如何方式取得扣案紅色行李箱等情，反而對此均隱晦。
    至被告就此雖辯稱：「係因懼於遭報復致不敢講」云云，惟
    此恰適足以反證被告早已知悉該只行李箱內應非古物，否則
    其又何需顧慮於交代上情後將遭受報復。是應認被告於應允
    為乙○○及甲○○自泰國帶回物品時，即已知悉其所運輸者
    為第一級毒品海洛因及第二級毒品甲基安非他命，亦即被告
    在出發前往泰國前，即已知悉所運輸者係毒品，此由被告在
    查獲初始隱瞞行李箱來源，且在偵查中推稱對方以丟包方式
    交付毒品等情，即知係推諉之詞。
(四)、至被告雖辯稱：「以為僅係受託帶回古物之類物品」、「禮
    品」云云，惟被告主觀上既已可預見所帶回者乃係「某些違
    禁的無法合法帶入臺灣的古物」、「禮品」，則按諸泰國之
    毒品氾濫，自有預見受託帶回之物品為毒品之可能。此由被
    告稱：「對方交給我的時候，我以為紅色行李箱裡面裝著古
    物，拿起來覺得重重的，我心裡隱約覺得有東西在裡面」等
    語；又於其帶回甲○○所交付之該只行李箱時，被告亦稱：
    「心裡覺得有點害怕」等語亦明，堪認被告對於乙○○、甲○○係囑其自泰國運輸及私運第一級毒品海洛因及第二級毒
    品甲基安非他命，已可預見其發生，但為貪得不法報酬，仍
    應允共同運輸，是其發生亦不違反其本意，而有未必故意。
    亦即縱被告所辯實在，仍無解於其運輸及私運毒品罪行之認
    定。
(五)、被告原審選任辯護人於原審除聲請將被告送測謊，以證明被
    告確實不知扣案之行李箱內確實藏有毒品海洛因及甲基安非
    他命外，更辯稱：「被告於受檢查過程中神情態樣並無異狀
    ，且扣案行李箱夾層縫製良好，由外觀無法看出異狀，足見
    被告主觀上並無夾藏毒品之認識」云云。按「測謊鑑定，係
    依一般人若下意識刻意隱瞞事實真相時，會產生微妙之心理
    變化，例如：憂慮、緊張、恐懼、不安等現象，而因身體內
    部之心理變化，身體外部之生理狀況亦隨之變化，例如：呼
    吸急促、血液循環加速、心跳加快、聲音降低、大量流汗等
    異常現象，惟表現在外之生理變化，往往不易由肉眼觀察，
    乃由測謊員對受測者提問與待證事實相關之問題，藉由科學
    儀器（測謊機）紀錄受測者對各個質問所產生細微之生理變
    化，加以分析受測者是否下意識刻意隱瞞事實真相，並判定
    其供述是否真實；測謊機本身並不能直接對受測者之供述產
    生正確與否之訊號，而係測謊員依其專業之學識及經驗，就
    測謊紀錄，予以客觀之分析解讀，至於測謊鑑定究竟有無證
    據能力，刑事訴訟法並無明文規定，惟實務上，送鑑單位依
    刑事訴訟法第208條第1項規定，囑託法務部調查局或內政部
    警政署刑事警察局為測謊檢查，受囑託機關就檢查結果，以
    該機關名義函覆原囑託之送鑑單位，該測謊檢查結果之書面
    報告，即係受囑託機關之鑑定報告，該機關之鑑定報告，形
    式上若符合測謊基本程式要件，包括：(一)、經受測人同意配
    合，並已告知得拒絕受測，以減輕受測者不必要之壓力。(二)
    、測謊員須經良好之專業訓練與相當之經驗。(三)、測謊儀器
    品質良好且運作正常。(四)、受測人身心及意識狀態正常。(五)
    、測謊環境良好，無不當之外力干擾等要件，即賦予證據能
    力，非謂機關之鑑定報告書當然有證據能力；具上述形式之
    證據能力者，始予以實質之價值判斷，必符合待證事實需求
    者，始有證明力（92年台上字第2282號）」，但經被告同意
    後送被告為測謊鑑定，其結果為被告對於：「(一)、渠出發赴
    泰國前乙○○沒有告知渠要自泰國夾帶毒品回台灣。(二)、自
    泰國返台時渠不知行李箱中夾藏有毒品」等問題之測試結果
    均呈情緒波動反應，研判有說謊，有法務部調查局97年12月
    22日調科參字第09700528140號測謊報告書在卷可查，該項
    測謊係經過被告同意，測謊鑑定過程遵循標準程序，鑑定報
    告附有詳細之測謊程序說明、測謊同意書、身心狀況調查表
    、數字測試生理紀錄圖、測謊問卷內容題組（包含檢測方法
    ）、生理紀錄圖（含呼吸、脈搏、膚電）、測謊儀器運作情
    形、測謊施測環境評估、施測者專業資格證明、其他測謊文
    獻等，經核法務部調查局之前述測謊鑑定書，在形式上符合
    測謊基本程式要件，亦即：經受測人即上訴人同意配合，並
    已告知得拒絕受測，以減輕上訴人不必要之壓力；該局鑑識
    科測謊組測謊員亦經良好之專業訓練與相當之經驗；且測謊
    儀器品質良好，運作正常；上訴人身心及意識狀態正常；測
    謊環境亦屬良好，無不當之外力干擾等要件；且觀其所附測
    謊鑑定說明書之內容記載事項，及參諸所附測謊圖譜分析量
    化表顯示，已載明鑑定經過及其結果，核與法定記載要件相
    符，所測試之問題及其方法又具專業可靠性，該測謊鑑定自
    有證據能力（95年台上字第3730號參照）。足見，被告辯解
    不知之情，並非可取。至於證人即查獲員警湯慶榮於原審固
    證稱：「扣案之行李重量及形狀並無異常，且於拆解行李箱
    後經警詢問，被告即楞在那裡」等語，惟被告既早於出國前
    即與乙○○及甲○○形成運輸私運毒品入境之犯意聯絡，是
    縱使扣案之行李箱重量及形狀並無異常，仍無從逕採為被告
    有利認定之依據。再被告於受檢查過程縱使神情態樣並無異
    狀，然該神態表現不等於被告對藏放毒品一事並不知悉，尚
    無法據以證明被告主觀上究否知悉行李箱內藏有毒品，反而
    被告在為警查獲後，面對所攜入之毒品時，竟仍能無任何反
    應，有悖常情，此益徵被告在事前即已知悉運毒一事，是仍
    無從對被告為有利認定。更且97年6月26日晚間10時許，丁○○依甲○○先前所交付紙條上記載電話，在泰國曼谷雙子
    星飯店附近，與甲○○聯繫後搭計程車前往指定酒店房間時
    ，遇見甲○○亦交付毒品且囑以相同方法運輸入境之丙○○
    ，而丙○○則於97年6月26日搭乘長榮BR062號班機與被告丁○○搭乘之中華航空CI694班機，先後入境，均被查獲（卷
    附丙○○起訴書與入境資料），而證人丙○○於本院作證，
    證稱當日與被告「好像有擦身而過，有一印象」，且明確證
    稱甲○○告知係違禁品，其亦明知「抓到會被關」等詞，足
    見，被告丁○○辯解不知，與前述辯護意旨所陳，尚非可採
    。
(六)、被告上訴雖要求傳訊乙○○，然查，乙○○經傳喚拘提無著
    ，有拘票附卷可查，且依據卷附出入境資料，其於97年11月
    14日已經出境曼谷，而無從傳喚。至於甲○○則傳喚拘提無
    著，亦有拘票在卷可查，而本件係被告當場被查獲攜帶毒品
    入境，查扣有證據，待證事實明確，並無必要再傳喚證人乙○○、甲○○。至於被告之原審辯護人固辯稱：「被告既已
    供出運輸海洛因、甲基安非他命之上手為乙○○及甲○○，
    請求以毒品危害防制條例第17條規定，減輕其刑」云云。惟
    按毒品危害防制條例第17條規定，犯同條例第2條第1項至第
    4項、第5條第1項至第4項前段、第6條第1項至第4項、第7條
    第1項至第4項、第8條第1項至第4項、第10條或第11條第1項
    、第2項之罪，供出毒品來源，因而破獲者，得減輕其刑。
    其立法用意，旨在鼓勵被告供出其所製造、運輸、販賣或持
    有之毒品來源，俾追究出該毒品之前手，以徹底清除毒品氾
    濫，故所謂「供出毒品來源」係指具體供出上游之毒品來源
    ，以防止毒品之蔓延而言，如僅供出共犯，而未供出上游之
    毒品來源，即不得依前開法條減輕其刑（95年度台上字第48
    9號、96年度台上字第3849號判決意旨參照）。本件乙○○
    及甲○○既係與被告共犯運輸毒品之人，縱被告曾供述其係
    受乙○○邀約，且其自泰國所運輸之毒品係甲○○所交付，
    亦仍核與上開規定得減輕其刑之情形不符。是辯護意旨，尚
    無可採。況經向承辦本案之內政部警政署航空警察局查詢有
    無因為被告供述查獲乙○○、甲○○，經覆函：「目前尚無
    因魏嫌供述而查獲毒品上源情事」，有該局函在卷可查，且
    經查詢乙○○、甲○○二人之前案紀錄，均無因被告供述而
    被查獲之運輸毒品案件記錄，有前案紀錄表在卷可查，是被
    告之主張並非可取。
(七)、綜上，被告否認知悉所運輸之物品係第一級毒品海洛因及第
    二級毒品甲基安非他命之辯解，核屬卸責之詞，不足採信。
    其對於行李箱內夾藏之物為毒品海洛因及甲基安非他命，已
    有認識，竟仍與乙○○、甲○○共同將之運輸私運來臺，是
    本件事證已臻明確，被告犯行洵堪認定，應予依法論科。
四、論罪科刑部分：
(一)、按海洛因、甲基安非他命分別為毒品危害防制條例第2條第2
    項第1款、第2款規定之第一級毒品、第二級毒品，且均係行
    政院依懲治走私條例第2條第4項公告之「管制物品及其數額
    」甲項第4款所列之管制進出口物品。次按懲治走私條例第2
    條第1項所謂私運管制物品進口，係指由國外或自大陸地區
    私運管制物品，進入臺灣地區而言；輸入之既遂與未遂，又
    以是否已進入國界為標準；而運輸毒品罪祇以所運輸之毒品
    已實施運送為已足，並非以運抵目的地為犯罪完成之要件，
    區別該罪既遂或未遂，應以已否起運為準，既已起運，構成
    該罪之輸送行為即已完成，不以抵達目的地為既遂條件（95
    年度台上字第298號判決參照）。核被告所為，係犯毒品危
    害防制條例第4條第1項之運輸第一級毒品罪、同條例第4條
    第2項之運輸第二級毒品罪、懲治走私條例第2條第1項之私
    運管制物品進口罪。被告持有第一級毒品海洛因、第二級毒
    品甲基安非他命之低度行為，為運輸之高度行為所吸收，不
    另論罪。次按共同正犯之意思聯絡，不限於事前有所協議，
    其於行為當時，基於相互之認識，以共同犯罪之意思參與者
    ，亦無礙於共同正犯之成立（73年台上字第1886號判例意旨
    參照）。被告在租屋處應允乙○○所託，前去泰國攜回毒品
    ，而在客運站內與甲○○碰面，收受甲○○所交付之前金、
    供聯絡所用之行動電話等物，隨後至泰國與甲○○接頭，向
    甲○○拿取海洛因等毒品後私運回臺，顯然乙○○負責中間
    聯絡，甲○○負責前往泰國接洽毒梟、張羅毒品，而由被告
    負責運輸回臺，足認其等三人就本件運輸及私運毒品犯行間
    ，有犯意聯絡與行為分擔，應為共同正犯。被告私運管制進
    口之海洛因及甲基安非他命毒品進口，係以一行為觸犯前開
    三罪名，為想像競合犯，應依刑法第55條規定，從一重之運
    輸第一級毒品罪處斷。惟就被告運輸走私本件第一、二級毒
    品情形而言，被告藉運輸毒品圖利，所犯之罪質及惡性原本
    不輕，且犯罪後又否認犯行，惟其僅屬交通之次要角色，尚
    非居於幕後策劃之主要人員，所獲得之利潤相較運輸本件毒
    品可能獲得之不法利益而言，無從比擬，換言之，在本件運
    輸毒品之犯罪結構中，被告處於最下層之地位，具有相當之
    可代替性，而其到案後雖否認犯行，然此畢竟為人性之自然
    ，且被告事後亦如實供出涉案之乙○○、甲○○供警方追查
    ，已有悔意，又被告係因迫於經濟困頓一時心生貪念，並非
    貪於逸樂，甚至無視毒品危害，僅在謀求暴利之販毒集團成
    員可比，其復僅有一次毒品運輸走私犯行，佐以扣案之第一
    級毒品海洛因及第二級毒品甲基安非他命，淨重雖各多達
    2796.31公克及2.2879公克，但幸均未及流入市面即遭查獲
    ，對國人身心健康尚未造成戕害，衡諸上揭犯罪情狀，對比
    乙○○、甲○○甚至渠等背後之販毒集團成員，再對照運輸
    第一級毒品罪之法定刑為「死刑或無期徒刑」，幾無視被告
    在本案整體犯罪結構中之角色或重要性，在量刑上並無斟酌
    轉圜之餘地，因認縱然對被告科以前揭最輕之無期徒刑，其
    結果令被告與社會長久隔離，尚失之過重，依社會一般人客
    觀之看法，其情尚堪憫恕，爰就其所犯運輸第一級毒品罪部
    分認宜依刑法第59條之規定，減輕其刑（與此情節相同，運
    用第59條減刑判決確定之案件，如最高法院97年度台上字第
    4633號判決）。至於其餘罪名並無上揭難以量刑之情形，無
    需適用前引法條減刑，併予敘明。
(二)、原審認被告罪證明確，並適用刑事訴訟法第299條第1項前段
    ，毒品危害防制條例第4條第1項、第2項、第18條第1項前段
    、第19條第1項，懲治走私條例第2條第1項、第11條，刑法
    第11條、第28條、第55條、第59條之規定，審酌被告不事正
    途，迫於經濟困難，心生貪念，鋌而走險，將嚴重危害國人
    身心健康之海洛因及甲基安非他命毒品運輸私運來臺，無視
    於政府反毒決心，且所運輸毒品之數量非微，然念及其於本
    次犯罪中僅係次要地位，且幸因司法警察人員及時查獲而未
    能造成重大危害等一切情狀，量處有期徒刑拾陸年。另以毒
    品危害防制條例第18條第1項規定，得諭知沒收並銷燬之者
    ，以查獲之毒品及專供製造或施用毒品之器具為限，並不及
    於毒品之外包裝。又同條例第19條第1項規定：「犯第四條
    至第九條、第十二條、第十三條或第十四條第一項、第二項
    之罪者，其供犯罪所用或因犯罪所得之財物，均沒收之，如
    全部或一部不能沒收時，追徵其價額或以其財產抵償之」。
    此係採義務沒收主義，凡供販賣毒品所用或因犯罪所得之財
    物，均應宣告沒收，不能沒收時，追徵其價額或以其財產抵
    償之，法院無審酌之餘地。又毒品外包裝既係用於包裹毒品
    ，防其裸露、潮濕，便於攜帶販賣，亦係供運輸毒品所用之
    物，自應依該條例第19條第1項之規定宣告沒收之，方屬適
    法（92年度台上字第1275號判決意旨參照）。就扣案之第一
    級毒品海洛因二十一包（合計淨重2796.31公克，空包裝總
    重79.49公克，純度78.38﹪，純質淨重2191.75公克）及甲
    基安非他命25粒（合計淨重2.2879公克，取樣0.0902公克鑑
    定用罄，尚餘淨重2.1977公克），認均應依毒品危害防制條
    例第18條第1項前段規定沒收銷燬（至因鑑驗所耗損之第二
    級毒品甲基安非他命0.0902公克，既已滅失，爰不另為沒收
    銷燬之諭知）。又包裝海洛因之包裝袋二十一個及包裝甲基
    安非他命之包裝袋一個，因法務部調查局及憲兵司令部刑事
    鑑識中心於鑑定時均已將包裝袋與海洛因、甲基安非他命分
    別秤重，有上開各該鑑定書在卷，足認均與扣案之第一、二
    級毒品並無不可析離之關係，依上開說明，因其係屬供被告
    共同運輸本件毒品所用之物，自仍應依毒品危害防制條例第
    19條第1項規定，予以宣告沒收。再扣案之紅色行李箱一只
    係共犯甲○○所有，用以包裝藏置及運輸毒品所用之物，業
    據被告供承在卷，亦應依同條例第19條第1項規定諭知沒收
    。又該物品既經扣案，自無全部或一部不能沒收之情形，毋
    庸諭知追徵其價額。至於甲○○所交付予被告以供返臺後聯
    絡使用之門號為0000000000號行動電話一具，因被告於遭查
    獲後仍經警指示持以聯絡甲○○，有97年8月4日調查筆錄附
    於偵卷第49頁反面可稽，堪認已扣案，且因該行動電話乃係
    供被告與甲○○聯絡運輸毒品事宜所用之物，自應依毒品危
    害防制條例第19條第1項規定予以沒收。至該SIM卡雖係門號
    聲請人即消費者所有，退租或拆機均不需繳回，有中華電信
    股份有限公司97年3月6日信客一(一)警（97）字第073號函可
    參，然該門號之申請人為董淑宜，有電信資料查詢結果在卷
    ，且依卷內事證觀之，亦無從認定董淑宜確為本件運輸毒品
    犯罪之共犯，則因該SIM卡並非被告或其共犯所有之物，爰
    不予宣告沒收。另以毒品危害防制條例第19條，係採義務沒
    收主義，故運輸毒品所得之金錢，如能認定確係運輸毒品所
    得之款項，均應宣告沒收，不以當場搜獲扣押者為限（93年
    台上字第3670號判決意旨參照），是運輸毒品所得之金錢，
    無論已否扣案，如仍屬存在，即應依法沒收。本件被告為乙○○、甲○○運輸私運毒品返臺，而先各自乙○○及甲○○
    處取得一萬元及一萬五千元，核屬被告運輸毒品所得之財物
    ，縱未扣案，然無證據證明已不存在，仍應依毒品危害防制
    條例第19條第1項之規定宣告沒收，惟如全部或一部不能沒
    收時，依同條項之規定，應以其財產抵償之。至乙○○應允
    給付被告之事後報酬三萬元，因其尚未實際取得，自毋庸為
    沒收之諭知。其餘被告搭乘飛機隨旅行團赴泰國等旅遊費用
    ，既非被告因本件運輸毒品犯罪所得之物，且與本案運輸毒
    品行為無直接必要之關聯，亦不予宣告沒收。
(三)、經核原判決認事用法並無不合，量刑之諭知亦屬妥適，上訴
    人即被告上訴意旨仍執前詞，辯稱略以不知行李箱裡夾藏毒
    品云云，指摘原判決不當，為無理由，應予駁回。
五、共犯乙○○與甲○○均未經檢察官偵查起訴，應於本件判決
    確定後移由檢察官依法處理，併此敘明。
據上論斷，應依刑事訴訟法第368條，判決如主文。
本案經檢察官楊秀蘭到庭執行職務。
中    華    民    國    98    年     1    月    15    日
                  刑事第十二庭  審判長法  官   蔡永昌
                                      法  官   陳榮和
                                      法  官   施俊堯
以上正本證明與原本無異。
如不服本判決，應於收受送達後10日內向本院提出上訴書狀，其
未敘述上訴之理由者並得於提起上訴後10日內向本院補提理由書
（均須按他造當事人之人數附繕本）「切勿逕送上級法院」。
                                      書記官   顧哲瑜
中    華    民    國    98    年     1    月    15    日
附表一：
┌───┬───────┬───────────────────────┐
│ 編號 │  物品名稱    │                   數  量                     │
├───┼───────┼───────────────────────┤
│  1   │海洛因        │二十一包（合計淨重2796.31公克，純度78.38﹪，純│
│      │              │質淨重2191.75公克，不含包裝袋）               │
├───┼───────┼───────────────────────┤
│  2   │甲基安非他命  │二十五粒（合計淨重2.2879公克，取樣0.0902公克鑑│
│      │              │定用罄）                                      │
└───┴───────┴───────────────────────┘
附表二：
┌───┬───────┬───────────────────────┐
│ 編號 │  物品名稱    │                   數  量                     │
├───┼───────┼───────────────────────┤
│  1   │包裝袋        │二十二個（即包裝海洛因之二十一個包裝袋及包裝甲│
│      │              │基安非他命之一個包裝袋）                      │
├───┼───────┼───────────────────────┤
│  2   │行李箱        │一只                                          │
├───┼───────┼───────────────────────┤
│  3   │行動電話（門號│一具（不含SIM卡）                             │
│      │為0000000000）│                                              │
└───┴───────┴───────────────────────┘
附表三：
┌───┬───────┬───────────────────────┐
│ 編號 │  物品名稱    │                    數  量                    │
├───┼───────┼───────────────────────┤
│   1  │運輸毒品所得  │新臺幣25,000元（含乙○○所交付之10,000元及成建│
│      │              │祥所交付之15,000元）                          │
└───┴───────┴───────────────────────┘
附錄：本案論罪科刑法條全文
論罪科刑法條：
毒品危害防制條例第4條
製造、運輸、販賣第一級毒品者，處死刑或無期徒刑；處無期徒
刑者，得併科新臺幣一千萬元以下罰金。
製造、運輸、販賣第二級毒品者，處無期徒刑或七年以上有期徒
刑，得併科新臺幣七百萬元以下罰金。
懲治走私條例第2條
私運管制物品進口、出口逾公告數額者，處七年以下有期徒刑，
得併科新臺幣三百萬元以下罰金。
前項之未遂犯罰之。
第一項所稱管制物品及其數額，由行政院公告之。


司法院資訊處製作；財團法人民間司法改革基金會備份。
